臺灣高等法院刑事裁定
109年度抗字第1591號
抗  告  人  臺灣新北地方檢察署檢察官
受  刑  人
即  被  告  游浩嶸



具  保  人  邱怡文



                    （現於法務部○○○○○○○○○○○執行中）
上列抗告人因沒入保證金案件，不服臺灣新北地方法院109年度
聲字第3250號，中華民國109年8月21日裁定，提起抗告，本院裁
定如下：
    主  文
原裁定撤銷。
邱怡文繳納之保證金新臺幣拾萬元及實收利息均沒入之。
    理  由
一、原裁定意旨略以：本件受刑人即被告游浩嶸（下稱被告）因
    詐欺案件，前經臺灣新北地方檢察署（下稱新北地檢署）檢
    察官指定保證金新臺幣（下同）10萬元，由具保人邱怡文於
    民國107年10月11日繳納該保證金後，將被告釋放。嗣被告
    所犯上開案件經臺灣新北地方法院（下稱新北地院）以108
    年度審訴字第323號判決判處有期徒刑7月確定，移送執行後
    ，經依其住居所合法傳喚通知到案執行，被告並未遵期到案
    接受執行，復經新北地檢署檢察官囑託臺灣臺北地方檢察署
    （下稱臺北地檢署）、臺灣士林地方檢察署（下稱士林地檢
    署）檢察官依法拘提無著，亦查無在監在押之情形；檢察官
    另通知具保人請其通知或帶同被告於109年4月28日及同年5
    月26日到案接受執行，並將該函文送達至具保人位於臺北市
    ○○區○○街000巷00號之居所，因未獲會晤本人，亦無受領文
    書之同居人或受僱人，由郵務人員分別於109年4月9日及同
    年5月7日寄存在臺北市政府警察局中正第二分局泉州街派出
    所，惟具保人於108年6月11日即因違反槍砲彈藥刀械管制條
    例案件而入監執行，迄今尚未出監，檢察官雖再以新北地檢
    署109年7月8日新北檢德銀109執4436號字第1090067817號函
    通知具保人請其通知或帶同被告於109年7月30日到案接受執
    行，並經具保人於109年7月15日收受，然具保人於入監執行
    期間，其人身自由與通信、電話使用權因執行而受到相當之
    限制，與入監前之情況顯屬有異，客觀上誠難以苛求其履行
    通知或帶同被告到案執行之責任，自無從遵期於109年4月28
    日、同年5月26日及同年7月30日通知或帶同被告到案執行而
    履行其保證人之責任，自不得逕行沒入具保人所繳納之保證
    金，是聲請意旨於法尚有未合，應予駁回等語。
二、抗告意旨略以：刑事訴訟法第118條之沒入保證金，係因被
    告於具保人以相當金額具保後逃匿，所給予具保人之制裁，
    刑事訴訟法並無具保人因案在監在押，而解免其具保人責任
    之規定，苟於沒入保證金以前，有合法通知具保人，並給予
    具保人督促被告到案執行之機會，具保人仍無法督促被告到
    案執行，即應接受沒入保證金之制裁。而具保人雖身陷囹圄
    ，苟非有經禁止接見、通信及受授物件之情形，自得以通信
    或其他聯絡方式督促被告到案執行，並不影響其具保人責任
    之履行，此與具保人縱無在監在押之情形，其履行具保人責
    任之手段，亦僅能以和平方式為之，無從以強制手段督促被
    告到案執行，並無不同，是具保人縱有在監在押之情形，在
    無受禁止接見、通信及受授物件之情況下，其具保人責任並
    未因此解免。從而，本件具保人雖於新北檢察署通知其依期
    通知或帶同被告到案執行時仍在監服刑，而無法依期帶同被
    告到案執行，惟具保人斯時既未有禁止接見、通信及受授物
    件之情況，仍可以信件或委由他人轉達等方式通知被告到案
    執行，自不免其具保人之責任，原裁定未察，逕予駁回檢察
    官沒入保證金及實收利息之聲請，顯然違法，請撤銷原裁定
    撤銷，更為適法之裁定等語。
三、按具保之被告逃匿者，應命具保人繳納指定之保證金額，並
    沒入之。不繳納者，強制執行。保證金已繳納者，沒入之。
    前項規定，於檢察官依第93條第3項但書及第228條第4項命
    具保者，準用之；依第118條規定沒入保證金時，實收利息
    併沒入之；沒入保證金，以法院之裁定行之，刑事訴訟法第
    118條、第119條之1第2項、第121條第1項分別定有明文。次
    按准許提出保證金，而停止被告羈押，係以倘沒入該保證金
    ，無論係聲請人或第三人提出，剝奪財產權將予被告受有極
    大之痛苦，據此使被告不欲逃亡，確保被告之到庭及刑之執
    行目的，而非令具保人負監管被告之責。又依刑事訴訟法第
    118條第1項規定，具保之被告逃匿者，保證金已繳納者，沒
    入之。並不以提出保證金之具保人故意不履行具保責任為要
    件。至於實務上，於為裁定沒入前，先行通知具保人限期命
    將被告送案，於無效果時，再為沒入之裁定，係為調查明瞭
    被告是否確實逃匿，使具保人對於沒入之裁定更加信服。從
    而，具保人於具保後，縱入監執行，經法院認定被告有逃亡
    事實，即應裁定沒入保證金（臺灣高等法院暨所屬法院107
    年法律座談會刑事類提案第28號研討結果參照）。又具保為
    羈押之替代處分，以財產權之具保處分替代人身自由之羈押
    處分，被告固有權選擇退保而接受羈押之處分。然於具保人
    係第三人而非被告，不願續任具保人而選擇退保時，基於具
    保目的在保全審判之進行及刑罰之執行，應於法院或檢察官
    得採取適當措施，以保全審判進行及刑罰執行之際，其退保
    之聲請，方認具正當性及合理性，而得允許（最高法院105
    年度台抗字第9號裁定意旨參照）。準此，具保人具保後雖
    入監執行，而有難以督促被告到案執行之客觀情事，但具保
    人非不得在入監執行前、被告亦未逃匿之時，向檢察官或法
    院報告自己即將入監之情形並聲請退保，使法院及檢察官得
    採取適當措施以保全審判進行及刑罰執行，倘具保人捨此不
    為，無異容任自己入監執行後，將無法督促被告到案執行之
    風險，此風險即非不可歸責於具保人，具保人對於被告逃匿
    之情形，仍應承擔被沒入保證金之責任。
四、經查：
　㈠本件被告因詐欺案件，前經新北地檢署檢察官指定保證金10
    萬元，由具保人於107年10月11日繳納該保證金後，將被告
    釋放。嗣被告所犯上開案件經新北地院以108年度審訴字第3
    23號判決判處有期徒刑7月確定，移送執行後，經依其住居
    所合法傳喚通知到案執行，被告並未遵期到案接受執行，復
    經新北地檢署檢察官囑託臺北地檢署、士林地檢署檢察官依
    法拘提無著，亦查無在監在押之情形等情，有新北地院108
    年度審訴字第323號刑事判決、國庫存款收款書、具保人國
    民身分證正反面影本、新北地檢署送達證書、臺北市政府警
    察局內湖分局109年6月19日北市警內分刑字第1093016943號
    函暨所附士林地檢署檢察官拘票與司法警察報告書、臺北市
    政府警察局萬華分局109年6月16日北市警萬分刑字第109301
    2828號函暨所附臺北地檢署檢察官拘票與司法警察報告書、
    被告之個人戶籍資料查詢結果及本院被告前案紀錄表在卷可
    稽，則被告確已逃匿之事實，堪予認定。
　㈡又具保人於108年6月11日因違反槍砲彈藥刀械管制條例案件
    而入監執行，迄今尚未出監，檢察官以新北地檢署109年7月
    8日新北檢德銀109執4436號字第1090067817號函通知具保人
    請其通知或帶同被告於109年7月30日到案接受執行，並經具
    保人於109年7月15日收受乙節，亦有上開函文及新北地檢署
    送達證書可憑，固可見具保人於被告經傳喚、拘提到案執行
    前，即已入監服刑，但具保人並未在入監執行前、被告亦未
    逃逸之時，向檢察官或法院報告自己即將入監服刑之情形並
    聲請退保，使法院及檢察官得採取適當措施以保全刑罰之執
    行，本應承擔自己入監後無法督促受刑人到案、受刑人逃逸
    之風險。是檢察官於聲請沒入保證金之前，既已給予具保人
    尋找被告之機會，具保人卻仍未能督促被告到案執行，自應
    由具保人承擔被沒入保證金之責任。
　㈢綜此，本件被告業經合法傳喚、拘提未獲，具保人經通知亦
    未偕同被告到案，則檢察官聲請沒入具保人所繳納之保證金
    及實收利息，於法有據，原裁定未察，駁回檢察官之聲請，
    即有違誤，檢察官執上開事由提起抗告，指摘原裁定不當，
    為有理由，自應由本院將原裁定撤銷，並逕行裁定如主文第
    2項所示。
據上論斷，依刑事訴訟法第413條、第118條、第119條之1第2項
、第121條第1項，裁定如主文。
中　　華　　民　　國　　109 　年　　9 　　月　　24　　日
                  刑事第四庭  審判長法　官  陳筱珮 
                                    法　官  吳元曜
                                    法　官  羅郁婷
以上正本證明與原本無異。
如不服本裁定，應於收受送達後五日內向本院提出抗告狀。
                                    書記官  蔡易霖
中　　華　　民　　國　　109 　年　　9 　　月　　25　　日